【裁判字號】    89,台非,340
【裁判日期】    890928
【裁判案由】    偽造文書
【裁判全文】
最高法院刑事判決                                八十九年度台非字第三四○號
    上訴人  最高法院檢察署檢察總長
    被  告  甲○○
右上訴人因被告偽造文書案件，對於台灣彰化地方法院中華民國八十九年五月十六日
更定其刑確定裁定（八十九年度彰簡聲字第一號），認為違法，提起非常上訴，本院
判決如左：
    主  文
原裁定撤銷。
台灣彰化監獄之聲請駁回。
    理  由
非常上訴理由稱：「按法院受理訴訟或不受理訴訟係不當者，其判決違背法令，刑事
訴訟法第三百七十九條第五款定有明文。又實體裁定具實體判決之效力，應視同判決
，若於確定後發現其適用法則違法，得提起非常上訴，此有貴院四十四年台非字第四
十一號及六十八年台非字第五○號判例可資參照。次依刑法第四十八條前段規定，裁
判確定後，發覺為累犯者，固應依前條之規定更定其刑，惟依刑事訴訟法第四百七十
七條第一項規定：依刑法第四十八條應更定其刑者，由該案件犯罪事實最後判決之法
院之檢察官，聲請該法院裁定之。查本件被告前因犯偽造文書罪，經台灣彰化地方法
院彰化簡易庭於民國八十八年十一月三十日，以八十八年度彰簡字第二二號判處有期
徒刑五月，並於八十九年一月十九日確定，台灣彰化監獄於被告在監執行期間，發現
其曾於八十三年間，因違反麻醉藥品管理條例案件，經台灣彰化地方法院於八十四年
一月二十八日判處有期徒刑五月確定，並已於八十四年七月十二日以易科罰金執行完
畢，是前開被告所犯之偽造文書罪係屬累犯，惟前開判決漏未論以累犯，故台灣彰化
監獄以八十九年五月五日彰監總字第二四一五號函將該事實告知台灣彰化地方法院，
該院彰化簡易庭乃以八十九年五月十六日以八十九年度彰簡聲字第一號裁定將前揭被
告所犯之偽造文書罪論以累犯，並更定其刑為有期徒刑六月，該裁定於八十九年六月
十四日確定。惟依前揭說明，依刑法四十八條應更定其刑者，應由該案件犯罪事實最
後判決之法院之檢察官，聲請該法院裁定之。本件係由台灣彰化監獄將被告前所犯之
偽造文書罪應係累犯乙事以函文告知台灣彰化地方法院，該函文應非聲請書，台灣彰
化監獄亦無提出聲請更定其刑之意，且該聲請案件並非由上開偽造文書案犯罪事實最
後判決之法院檢察署即台灣彰化地方法院檢察署檢察官提出聲請，台灣彰化地方法院
彰化簡易庭本應將該函文移由台灣彰化地方法院檢察署處理或退回台灣彰化監獄另行
處理。乃該院卻以上開裁定將原判處之有期徒刑五月更定其刑為有期徒刑六月而為變
更刑期之實體裁定，並將台灣彰化監獄列為聲請人，顯有受理訴訟不當之違背法令。
案經確定，爰依刑事訴訟法第四百四十一條、第四百四十三條提起非常上訴，以資救
濟」等語。
本院按依刑法第四十八條應更定其刑者，由該案犯罪事實最後判決之法院之檢察官，
聲請該法院裁定之，刑事訴訟法第四百七十七條第一項定有明文。本件被告甲○○所
犯偽造文書罪，係由台灣彰化地方法院彰化簡易庭於八十八年十一月三十日，以八十
八年度彰簡字第二十二號判處有期徒刑五月，並於八十九年一月十九日確定，有該案
卷可憑。揆之上開規定，該案犯罪事實最後判決法院之檢察官，應係台灣彰化地方法
院檢察署檢察官，自應由該署檢察官聲請台灣彰化地方法院依刑法第四十八條裁定更
定其刑。詎台灣彰化地方法院竟依台灣彰化監獄之函，以台灣彰化監獄為聲請人，依
刑事訴訟法第四百七十七條第一項、刑法第四十八條、第四十七條裁定「被告連續偽
造署押，足以生損害於公眾及他人，累犯，更定其刑為有期徒刑六月，如易科罰金，
以三百元折算一日」，顯屬違法。此項裁定與科刑判決具有同等效力，案經確定，且
不利於被告，非常上訴意旨執以指摘，洵有理由，應由本院將原裁定撤銷，駁回台灣
彰化監獄之聲請，以資救濟。
據上論結，應依刑事訴訟法第四百四十七條第一項第一款但書，判決如主文。
中      華      民      國    八十九    年      九      月    二十八    日
                              最高法院刑事第三庭
                                  審判長法官  陳  錫  奎
                                        法官  洪  清  江
                                        法官  吳  昆  仁
                                        法官  李  伯  道
                                        法官  陳  世  雄
      右正本證明與原本無異
                                              書  記  官
中      華      民      國    八十九    年      十      月      二      日


司法院資訊處製作；財團法人民間司法改革基金會備份。
